【裁判字號】    98,易,738
【裁判日期】    981201
【裁判案由】    恐嚇取財
【裁判全文】
臺灣屏東地方法院刑事判決               98年度易字第738號
公  訴  人  臺灣屏東地方法院檢察署檢察官
被      告  甲○○
上列被告因恐嚇取財案件，經檢察官提起公訴（98年度偵字第
1922號），本院判決如下：
    主  文
甲○○犯恐嚇取財未遂罪，處有期徒刑陸月，如易科罰金，以新
臺幣壹仟元折算壹日。
    事  實
一、甲○○於民國95年4 月間，經由奇摩網站即時通聊天室認識
    已婚之乙○○，雙方並進而發生性關係。惟甲○○竟意圖為
    自己不法所有，於98年3 月2 日起，基於恐嚇取財之犯意，
    先後於附表所示時間，在不詳地點，接續以其父親楊瑞南申
    請交予伊使用之門號0000000000號行動電話，傳送如附表編
    號1 至20所示內容之簡訊至乙○○所使用之門號0000000000
    號行動電話，恐嚇乙○○，要求乙○○支付金錢及與其繼續
    交往，否則要將其所拍攝之其與乙○○之性愛光碟及相片散
    播予乙○○之丈夫、家人及同事，以公開渠等婚外情之事，
    致乙○○心生畏懼；其又於同年月6 日中午12時5 分、12時
    13分許，承前恐嚇取財之接續犯意，傳送附表編號21、22之
    簡訊予乙○○，向乙○○恐嚇新臺幣（下同）1 萬元，復於
    晚上7 、8 時許，撥打電話予乙○○，表示將於當晚至乙○
    ○任職之址設於屏東市○○○路2 之12號之國仁醫院向乙○
    ○拿取1 萬元，乙○○因恐甲○○將渠2 人之性愛光碟、照
    片交給其丈夫、家人及同事，而公布其婚外情之事，不得已
    依甲○○之指示，備妥1 萬元現金，甲○○即於同日晚上11
    時許至國仁醫院等乙○○，乙○○之後攜帶1 萬元現金抵達
    國仁醫院，甲○○即隨同乙○○搭乘電梯至國仁醫院9 樓，
    乙○○因感到恐懼，乃利用更換護士制服之機會，趁甲○○
    未注意，撥打電話向其丈夫求助，其丈夫旋趕抵現場，甲○
    ○因此未能得逞，嗣後警方獲報抵達現場，查獲甲○○所使
    用之上開行動電話1 支（含SIM 卡），而查知上情。
二、案經屏東縣政府警察局屏東分局報告臺灣屏東地方法院檢察
    署檢察官偵查起訴。
    理  由
壹、證據能力方面：
    按傳聞法則之重要理論依據，在於傳聞證據未經當事人之反
    對詰問予以核實，乃予排斥，惟若當事人已放棄對原供述人
    之反對詰問權，於法院審判時表明同意該等傳聞證據可作為
    證據，基於證據資料愈豐富，愈有助於真實發現之理念，並
    貫徹刑事訴訟法修法加重當事人進行主義之精神，確認當事
    人對於證據能力有處分權之制度，傳聞證據經當事人同意作
    為證據，法院認為適當者，亦得為證據；另當事人於調查證
    據時，對於傳聞證據表示「沒有意見」、「對於證據調查無
    意見」，而未於言詞辯論終結前聲明異議，應視為已有將該
    等傳聞證據採為證據之同意，此刑事訴訟法第159 條之5 定
    有明文。查本案據以認定被告犯罪事實存否之被告以外之人
    之言詞或書面陳述，經審判長提示並告以要旨後，檢察官及
    被告均知該證據為審判外之言詞陳述及書面證據，原無證據
    能力，惟未於言詞辯論終結前表示異議，本院審酌上開證據
    作成之過程並無不適當之情形，且對於被告涉案之事實具有
    相當之關聯性，依刑事訴訟法第159 條之5 規定具有證據能
    力。
貳、實體方面：
一、訊據被告甲○○固坦承其傳送如附表所示簡訊予被害人乙○
    ○，又於98年3 月6 日打電話給被害人說要去國仁醫院找被
    害人，於當日晚上11點多，其至國仁醫院騎樓等被害人，被
    害人抵達國仁醫院後，其先跟著被害人上到醫院9 樓，之後
    其下樓到國仁醫院騎樓，被害人丈夫就到該處，嗣後警方就
    到場之事實，惟矢口否認有何恐嚇取財犯行，辯稱：我傳那
    些簡訊是因為被害人突然不理我，我要她作個決定，不要不
    理不睬，不是要恐嚇她，98年3 月6 日下午我打電話給她，
    是說我要去找她講清楚要不要繼續交往，我沒有跟她要1 萬
    元云云。惟查：
(一)、被告於附表所示時間，傳送如附表所示內容之簡訊予被害人
    乙○○之事實，業經被告於本院供認不諱（見本院卷第23頁
    、第68頁背面），核與證人即被害人乙○○於警偵訊及本院
    所為指述相符（見警卷第10至15頁、偵卷第12、13頁、本院
    卷第66頁背面、第68頁背面），又經本院審理時當庭勘驗被
    害人上開行動電話，其內確實儲存被告所傳送之附表所示簡
    訊（見本院卷第68頁正反面），並有附表編號1 、2 、3 、
    4 、8 、9 、10、11、12、16、17、20、21、22所示簡訊之
    翻拍相片在卷可憑（見偵卷第23至32頁、警卷第51、52、53
    、55、58頁），前開事實已足認定。再觀諸附表所示簡訊之
    內容，足認證人乙○○於警偵訊及本院指稱：被告傳送附表
    所示簡訊予伊，向其索討金錢並要求其繼續與被告交往，否
    則要將渠等之性愛照片、光碟等散播出去給其丈夫、家人、
    同事看，並公布渠等婚外情之事乙情（見警卷第11、12 13
    至15頁、偵卷第11至13頁、本院卷第66頁背面至68頁背面）
    應屬信實，而衡諸常情，一般女性於接獲附表所示簡訊，而
    得知他人將散佈其性愛光碟、相片予其親友及同事之情況下
    ，皆會恐其名譽受損，更何況被害人係已婚女子，益加會恐
    其與被告發生婚外情之事曝光，堪認被害人證稱其心理極為
    恐懼，應非虛妄。至於被告於本院所辯：係因被害人不理不
    睬，故其傳簡訊要被害人告訴伊決定如何，並非要恐嚇被害
    人或向被害人要錢云云（見本院卷第22頁背面），顯與其傳
    送予被害人之簡訊之文義不符，參以其於警詢曾供稱：其傳
    簡訊給被害人，有說會跟被害人先生講外遇的實情等語（見
    本院卷第42頁背面），堪認其於本院所為前開辯解純係卸責
    之詞，要無可取。
(二)、再查被告又於98年3 月6 日中午12時5 分許，傳送附表編號
    21所示之「一萬就一萬。我說你存都少。」簡訊予被害人，
    恐嚇被害人給伊1 萬元，又於晚上7 、8 時許，打電話給被
    害人，表示將於當天晚上至被害人工作之國仁醫院向被害人
    拿1 萬元，否則要公布其與被害人之性愛光碟、相片及公開
    渠等婚外情之事，被害人心生畏懼，不得已依被告之指示，
    備妥1 萬元現金，裝入信封袋內，攜至國仁醫院，其抵達國
    仁醫院時，被告已在國仁醫院騎樓等候，嗣隨同被害人搭電
    梯至國仁醫院9 樓，被害人利用其更換護士制服、被告不注
    意之機會，撥打電話向其丈夫求助，被害人之丈夫旋即趕抵
    現場，被告因此未拿到1 萬元，警方之後亦獲報到場，查獲
    本案等情，業經證人即被害人於警詢、偵訊及本院審理時指
    證歷歷（見警卷第11頁、偵卷第13頁、本院卷第66頁背面至
    67頁背面），佐以證人即查獲本案之員警丙○○於本院證稱
    ：其獲報到達國仁醫院時，被害人就說被告向其勒索1 萬元
    ，否則要公布裸照，其問被害人錢在哪裡，被害人說在皮包
    裡，被害人有拿出來給伊看等語（見本院卷第65頁背面、第
    66頁），益徵被害人乙○○前開指證應非虛妄，此外並有國
    仁醫院監視系統數位輸出相片2 張、扣押筆錄、扣押物品目
    錄表、贓物認領保管單各1 份等在卷可佐（見警卷第16至19
    、21頁、偵卷第22頁），參以被告於警詢中亦明確供陳：「
    （問：你今天跟乙○○，就是3 月7 號，你跟乙○○怎麼樣
    聯絡？用什麼方式聯絡？）用電話聯絡啊。... （問：你跟
    她約定要交付多少錢？）她說要用1 萬啊。她在電話裡面跟
    我講說1 萬啊，我也不知道。（問：你叫她拿1 萬元給你（
    誤陳為「她」）啦吼？還是怎樣？）她沒有啊，她自己要拿
    給我的。（問：她為什麼要拿1 萬元給你？無緣無故）就她
    以為... 我... 就是說她可能以為我手上有... 怕說也許怕
    她先生知道或是怎樣，也怕我說啊。（問：你說怕她先生知
    道嗯？）對啊。（問：知道外遇就對了嗯？）啊我們會講到
    這個。（問：因為怕她先生知道她有外遇嘛吼？）是？（問
    ：啊你用什麼裝錢？你怎樣裝錢的？）嗯？我就跟她講說，
    我很不悅的跟她講說啊每次難道... 啊不然你就用信封包好
    ，我去給你拿啊。（問：信封，說用信封啦。）看她要信封
    或怎樣隨便你啊。（問：你說你意思就是隨便乙○○就是對
    了啦）對啊。」等語，此有本院勘驗被告警詢錄音光碟之筆
    錄附卷可查（見本院卷第43頁背面至44頁），其於同日接受
    偵訊時供陳：「（問：你給她要多少錢？1 萬是吧？是不是
    ）對，1 萬。... （問：你是跟她講說要公布那個性愛照片
    是嗎？）沒有，我是跟她講說，我就找、直接去跟你先生說
    。（問：不是啊，你是不是要恐嚇說要公布相片嘛？... ）
    沒有，就是那個什麼光碟啦、照片啦，什麼都沒有。（問：
    對啦，你是騙她的嘛？）對，我是騙她的。（問：但你說要
    公布她你以前跟她做愛的相片是不是）？答：是，對，對（
    點頭）（問：你是用手機拍的嘛？）答：對。（問：不然要
    公布你與她發生性關係的相片，還是光碟？你給她講的時候
    是怎麼講啦？）喔，是光碟。（問：你是打電話給她是嗎？
    ）3 月6 號的中午我們有互相通電話了啦。（你是今天凌晨
    打電話給她是不是？）沒有，我在國仁的騎樓下等她。（問
    ：你是之前打電話的是嗎？）是。（你打電話是什麼時候，
    叫她拿1 萬是什麼時候？）是在3 月6 號中午。（問：今天
    7 號嘛。昨天中午是吧？）對，6 號中午... ，約她上班的
    時候。... 她打電話給我叫我去拿，叫我去拿錢。我有說我
    先到騎樓等她。（問：在國仁醫院交款是不是？）對。（問
    ：交款是今天約好說她上班時間交款，就是凌晨是吧？）對
    對對，乙○○鄭小姐上班的時間。（問：結果到場，結果到
    場就被她先生抓起來了是嗎？）就是我再走下來，她先生就
    在外面了。（問：錢拿到了沒有？）答：沒有啊。（問：你
    是有要她給你1 萬嘛？對不對？）對。」等語，有本院勘驗
    筆錄附卷可稽（見本院卷第47頁背面至51頁背面），而被告
    接受警偵訊時，警方及檢察官均無不法取供情形，被告係出
    於自由意志主動為前開陳述內容乙情，業經本院勘驗屬實，
    有前開勘驗筆錄可稽，其於本院準備程序亦稱：警方及檢察
    官製作筆錄時，並未對其施以打罵行為，亦未要求其必須如
    何陳述等語（見本院卷第23頁），又衡諸常情，一般人去上
    班理應不會無故攜帶1 萬元現金在身上，且正常人於接獲被
    告所傳之附表所示內容之簡訊後，應不可能還願意借貸或無
    償贈與被告1 萬元，況若被害人係自願給被告錢，理應不會
    又打電話通知其丈夫前來，而自曝其與被告之婚外情，堪認
    被害人係因不堪被告之恐嚇，方寧願讓其婚外情之事曝光，
    益證被害人前開與被告警偵訊供述相符之指述確屬實情。至
    於被害人雖於98年3 月6 日下午7 時16分許傳送「我睡醒了
    ，剛剛在樓下」，於同日晚上8 時31分許傳送「老公我要補
    眠了喔」，於同日晚上8 時34分許再傳送「你老婆。」，於
    同日晚上8 時38分許傳送「老公老婆要補眠了喔。」，於同
    日23時2 分再傳送「老公我起床了，老婆要出門上班了。」
    之簡訊給被告，此經本院勘驗被告上開行動電話無訛（見本
    院卷第64頁背面至65頁），然被害人就此已解釋稱：係因其
    若不稱呼被告老公，及報告其行蹤，被告就會打電話到其家
    裡鬧等語（見本院卷第68頁），本院參諸被告傳送予被害人
    如附表編號11、13、15、17所示簡訊內容，堪認被害人前開
    所述確有所憑據，自難以被害人傳送前開簡訊給被告乙情為
    有利於被告之認定，附此敘明。
(三)、末參諸被告於第2 次接受偵訊（即98年4 月13日偵訊）時，
    雖翻異前詞，否認其至國仁醫院找被害人之目的係為拿取恐
    嚇被害人支付之金錢，而辯稱係被害人要借1 萬元予伊，惟
    仍承認其要向被害人拿取1 萬元現金之事（見本院卷第53頁
    背面），其至本院準備程序始辯稱：其當天去找被害人，僅
    係希望與被害人講清楚是否要繼續交往，並未提及1 萬元之
    事云云（見本院卷第22頁背面），堪認其係臨訟畏罪情虛，
    所辯委無可採。
(四)、綜上所述，被害人乙○○所為指述應與事實相符，洵堪採信
    ，被告前開悖於常情且與客觀事證不符之辯解，委無可採。
    本件事證明確，被告恐嚇取財未遂犯行，事證明確，應予依
    法論科。
二、按恐嚇取財罪之恐嚇行為，並無限制，凡以積極明示之言語
    、行為或其他暗示其危害，足使被害人理解其意義而使其心
    生畏怖者，均不失為恐嚇行為（最高法院75年度臺上字第20
    47判決意旨參照）；又其既遂、未遂之區別，以使人交付之
    所有物有無交付，即犯人是否得財為標準，如已實行恐嚇尚
    未得財，自係著手於犯罪之實行而不遂，應論以恐嚇未遂之
    罪（最高法院22年非第112 號判例意旨參照）。本件被告為
    向被害人索討金錢，先於附表所示時間，接續傳送附表編號
    1 至20所示簡訊予被害人，復於98年3 月6 日傳送附表編號
    21、22所示簡訊及撥打電話給被害人，恐嚇被害人於當晚交
    付1 萬元現金予伊，否則將散播渠等之性愛光碟、相片，公
    布渠等婚外情之事予被害人之家人、同事知悉，致被害人不
    得已依被告之指示備妥1 萬元現金，並攜至國仁醫院，惟嗣
    後被害人向其丈夫求助，被害人之丈夫及警方到場阻止，故
    未能得逞，是核其所為，係犯刑法第346 條第3 項、第1 項
    之恐嚇取財未遂罪。又按刑法上之接續犯，係指以單一行為
    ，經數個階段，持續侵害同一法益而言；如數行為於同時同
    地或密切接近之時地實施，侵害同一之法益，各行為之獨立
    性極為薄弱，依一般社會健全觀念，在時間差距上，難以強
    行分開，在刑法評價上，以視為數個舉動之接續施行，合為
    包括之一行為予以評價，較為合理，則屬接續犯，而為包括
    之一罪（最高法院70年度臺上字第2898號、86年度臺上字第
    3295號判例意旨可資參照），被告於附表所示時間傳送該22
    則恐嚇簡訊及於98年3 月6 日撥打電話恐嚇被害人支付1 萬
    元之行為，目的均為恐嚇被害人給付金錢，業經被害人於本
    院審理中證述明確（見本院卷第67頁背面），且係於密切接
    近之時間實施，侵害同一被害人之相同法益，各行為之獨立
    性極為薄弱，依一般社會健全觀念，在時間差距上，難以強
    行分開，在刑法評價上，以視為數個舉動之接續施行，應論
    以接續犯，僅論以單純1 罪。再被告雖已著手恐嚇被害人交
    付財物，惟未得逞，其犯罪尚屬未遂，爰依刑法第25條第2
    項規定，按既遂犯之刑度減輕其刑。至於起訴意旨雖漏未就
    被告傳送如附表編號3 、5 、6 、7 、8 、12、13、14、15
    、19所示簡訊恐嚇被害人之犯罪事實一併提起公訴，惟此部
    分事實因與已起訴部分具有接續犯之一罪關係，為起訴效力
    所及，本院自得併予審理。爰審酌被告不思以正當方式賺取
    金錢花用，竟以前述惡劣手段恐嚇被害人，向被害人索討金
    錢及要求被害人與其繼續交往，致被害人極為恐懼，所為實
    值非難，犯後又否認犯行，飾詞辯解，耗費司法資源甚鉅，
    且迄未與被害人和解或賠償被害人之損失，犯後態度不佳，
    暨考量其素行、與被害人之關係、智識程度、及尚無證據證
    明其已獲得不法利益等一切情狀，並斟酌檢察官之求刑，量
    處如主文所示之刑，並諭知易科罰金之折算標準。至於扣案
    之行動電話，係被告之父親所有乙節，業經被告於本院供述
    明確（見本院卷第23頁），且有上開門號之申請人資料1 份
    在卷可佐（見本院卷第32頁），既非被告所有之物，依法即
    不得併予宣告沒收，附此敘明。
據上論斷，應依刑事訴訟法第299 條第1 項前段，刑法第346 條
第1 項、第3 項、第25條第2 項、第41條第1 項前段，刑法施行
法第1 條之1 ，判決如主文。
本案經檢察官任亭到庭執行職務。
中    華    民    國    98    年    12     月    1    日
                  刑事第五庭  審判長法  官  石家禎
                                    法  官  林家聖
                                    法  官  陳秀慧
以上正本證明與原本無異。
如不服本判決應於收受判決後10日內向本院提出上訴書狀，並
應敘述具體理由；其未敘述上訴理由者，應於上訴期間屆滿後
20日內向本院補提理由書（均須按他造當事人之人數附繕本）
「切勿逕送上級法院」。
中    華    民    國    98    年    12     月    1    日
                                書記官  溫訓暖
附錄法條
中華民國刑法第346條
意圖為自己或第三人不法之所有，以恐嚇使人將本人或第三人之
物交付者，處6 月以上5 年以下有期徒刑，得併科1 千元以下罰
金。
以前項方法得財產上不法之利益，或使第三人得之者，亦同。
前二項之未遂犯罰之。
附表：
┌──┬──────┬───────────────────────┐
│編號│  時   間   │            簡   訊   內   容                 │
├──┼──────┼───────────────────────┤
│ 1  │98年3 月2 日│看你要如何做。我只等半小時，過了我只有找你先生│
│    │19時7 分    │說，我說了你只有一無所有，自己衡量輕重。      │
├──┼──────┼───────────────────────┤
│ 2  │98年3 月2 日│我用另一號碼傳訊給你先生了。我再看不到你的決定│
│    │22時57分    │，就傳做愛影片給他看，這個比用說的好，另一份給│
│    │            │你媽媽看。最後的通諜也是歸無。                │
├──┼──────┼───────────────────────┤
│ 3  │98年3 月3 日│你不答應，很好。最後問你一次。你不答應直接現在│
│    │3時9分      │找你先生。                                    │
├──┼──────┼───────────────────────┤
│ 4  │98年3 月3日7│你不當我的寵物，你只有一無所有，背負罪名，你只│
│    │時23分      │有答應，才能安樂生活。                        │
├──┼──────┼───────────────────────┤
│ 5  │98年3 月4 日│你答應的，已經二次沒做。我說一不能說二，      │
│    │6時16 分    │                                              │
├──┼──────┼───────────────────────┤
│ 6  │98年3 月4 日│你想反悔嗎。                                  │
│    │7時17 分    │                                              │
├──┼──────┼───────────────────────┤
│ 7  │98年3 月4 日│現在你是要跟誰的意思做，是你還是我。          │
│    │11時24分    │                                              │
├──┼──────┼───────────────────────┤
│ 8  │98年3 月4 日│我們就來讓護理站電話響不停，話也說辣，人到哪電│
│    │12時9 分    │話到哪。                                      │
├──┼──────┼───────────────────────┤
│ 9  │98年3 月4 日│五分鐘之內，看不到你的答覆，所有的事情全部說出│
│    │13時2 分    │。給你臉你偏不要，順序：你媽，婆婆，醫院。    │
│    │            │我得不到：毀。                                │
├──┼──────┼───────────────────────┤
│ 10 │98年3 月4 日│你儘量傳費話，時間我照算，你看時間到會發生何事│
│    │13時8 分    │。當時間到，你不再有機會，今天用說的，明天每個│
│    │            │人就會收到包裹。                              │
├──┼──────┼───────────────────────┤
│ 11 │98年3 月4 日│上班手機要隨身攜帶，找不到人會不爽，下班傳一張│
│    │19時53分    │裸照過來。                                    │
├──┼──────┼───────────────────────┤
│ 12 │98年3 月5 日│你白目。要玩我嗎？很好，哈哈哈。你等著看發生吧│
│    │3時18 分    │。                                            │
├──┼──────┼───────────────────────┤
│ 13 │98年3 月5 日│操！你甲我裝肖。打了二、三百通。              │
│    │8時55 分    │                                              │
├──┼──────┼───────────────────────┤
│ 14 │98年3 月5 日│你給我說清楚，不然我一定開個嚴苛的條件給你。  │
│    │17時59分    │                                              │
├──┼──────┼───────────────────────┤
│ 15 │98年3 月5 日│操！不接不回。很好。                          │
│    │18時17分    │                                              │
├──┼──────┼───────────────────────┤
│ 16 │98年3 月5 日│不再打也不再傳，你應該知道我意思，因為今天跟你│
│    │19時42分    │說過了。今晚醫院，娘家會知道，我說話不再是好聽│
│    │            │而是難聽。                                    │
├──┼──────┼───────────────────────┤
│ 17 │98年3 月6 日│我再說一次，從現在起你要完全聽我的話，電話，簡│
│    │2時38 分    │訊都要接都要回。角色要扮好。再有一次做不到，直│
│    │            │接找你先生。                                  │
├──┼──────┼───────────────────────┤
│ 18 │98年3 月6 日│要說你要聽誰的話，你的保證呢，會不會做到。    │
│    │3時12 分許  │                                              │
├──┼──────┼───────────────────────┤
│ 19 │98年3 月6 日│你上班之前沒做，是不是該補。                  │
│    │3時54 分    │                                              │
├──┼──────┼───────────────────────┤
│ 20 │98年3 月6 日│我沒感受到你當老婆的甜蜜。今天早上我要一張你的│
│    │9時21 分    │裸照。                                        │
├──┼──────┼───────────────────────┤
│ 21 │98年3 月6日 │一萬就一萬。我說你存都少。                    │
│    │12時5 分    │                                              │
├──┼──────┼───────────────────────┤
│ 22 │98年3 月6日 │光碟一佰萬。                                  │
│    │12時13分    │                                              │
└──┴──────┴───────────────────────┘


司法院資訊處製作；財團法人民間司法改革基金會備份。
